【裁判字號】    94,上訴,207
【裁判日期】    950629
【裁判案由】    懲治走私條例等
【裁判全文】
臺灣高等法院臺中分院刑事判決         94年度上訴字第207號
上  訴  人
即  被  告  乙○○
選任辯護人  李效文律師
被      告  丁○○
選任辯護人  蔡本勇律師
上列上訴人即被告因懲治走私條例等案件，不服臺灣臺中地方法
院92年度訴字第1829號，中華民國93年11月30日第一審判決（起
訴案號：臺灣臺中地方法院檢察署92年度偵字第7836號），提起
上訴，本院判決如下：
    主  文
上訴駁回。
    犯罪事實
一、緣甲○○（經原審法院判處有期徒刑5月，現由本院另案審
    理中）係臺中縣梧棲鎮○○路○段210號「沅亨國際開發有限
    公司」（下稱沅亨公司）之負責人，該公司營業項目包含菸
    酒批發，其為執行業務之人，明知中國大陸地區產製之酒類
    於民國90年12月27日前仍屬管制進口物品，依法不得任意私
    運進入臺灣地區，竟為圖牟利，與戊○○（業經原審法院判
    處罪刑確定）、乙○○、及澳門酒廠經理梁志雄基於共同私
    運管制物品進口之犯意聯絡，及行使業務上登載不實文書之
    概括犯意聯絡，由戊○○於90年年初，先行前往中國大陸地
    區四川省春泉酒廠，購得「春泉喜宴酒」樣品數瓶後（酒精
    濃度38度，容量500ml），交予甲○○改貼「沅亨臺灣囍酒
    」之外包裝，並將產地標示為澳門，由乙○○負責與澳門酒
    廠有限公司（下稱澳門酒廠）梁志雄經理接洽，由梁志雄從
    事業務之人，以澳門酒廠名義出具登載不實之發票，連同虛
    偽之酒類產程、原料之資料，由甲○○在「外國菸酒進口申
    請書」上，以英文登載生產國別為澳門、賣方名稱為澳門酒
    廠等事項，於90年2月20日持向當時之臺灣省菸酒公賣局（
    現已改制為臺灣菸酒股份有限公司）申請酒類進口，而行使
    上開業務登載不實之文書，足以生損害於臺灣省菸酒公賣局
    對於酒類管理之正確性。嗣臺灣省菸酒公賣局查核完竣並化
    驗酒類成分後，即製發「沅亨臺灣囍酒」之輸入許可證及專
    賣憑證。甲○○見準備工作就緒，乃親自前往中國大陸地區
    四川省春泉酒廠，且於90年4月15日訂購「春泉喜宴酒」1萬
    8千瓶（另加上破損率補償0.5%，破損率補償按每瓶125ml折
    算3瓶之數量，扣除實際破損之數量後，進口時為1萬8千5百
    28瓶，緝獲時完稅價格為新臺幣57萬8千3百29元）。約明出
    廠時酒蓋及外包裝均不打印文字，委由戊○○及亦有共同私
    運管制物品進口之犯意聯絡之丁○○負責與春泉酒廠方面結
    清帳款，及處理自四川省運送酒類至廣東省珠海市拱北海關
    轉運澳門、監酒事宜。而上揭酒類運抵澳門後，僅由澳門酒
    廠梁志雄經理進行換貼標籤及紙箱包裝工作，隨即以船運於
    90年7月19日運至臺中港，再由甲○○利用不知情之仁信報
    關股份有限公司職員何淑端，在其業務上作成之進口報單上
    ，以英文登載生產國別為澳門、賣方名稱為澳門酒廠等不實
    事項，於同年月23日交予財政部臺中關稅局報關請求放行而
    行使之，足以生損害於關稅機關貨物查驗及業務管理之正確
    性。財政部關稅局於查驗完畢後，隨即於同年8月間通關放
    行，而利用不知情之海運人員共同私運逾公告數額之管制物
    品進口得逞。嗣因戊○○未獲取相當之報酬，主動向法務部
    調查局航業海員調查處臺中站提出檢舉，始查悉上情。
二、案經臺灣臺中地方法院檢察署檢察官自動檢舉後偵查起訴。
    理  由
一、訊據上訴人即被告丁○○固坦承受僱於甲○○之沅亨公司，
    並受甲○○指示隨同前往四川，而保管甲○○交付之美金1
    萬元，於戊○○有需要時交付之，然矢口否認有何私運大陸
    區酒類進口及偽造文書犯行，辯稱：其係於90年3月23日方
    從軍中退伍，於同年4月1日至沅亨公司上班，同年5月21日
    依甲○○之指示到大陸四川省，隨即跟隨戊○○學習辦理跨
    國經營事宜，前開酒類之進口事宜均由甲○○、戊○○負責
    ，其並不知情，與戊○○等人更無犯意之聯絡，且戊○○根
    本不了解前開酒類加工之情形，其提出檢舉顯係挾怨報復云
    云。另上訴人即被告乙○○於本院最後審判期日並未到庭，
    而依其於本院前次審判期日到庭答辯意旨，亦矢口否認有何
    私運大陸地區酒類進口及偽造文書犯行，且辯稱：沅亨公司
    向大陸四川春泉酒廠訂購之酒類，係直接運往澳門酒廠進行
    配料，貨品已完成重要製程或附加價值率超過百分之35以上
    ，且經澳門經濟局查廠後，核發產地來源證明，係合法進口
    之酒類云云。惟查：
  (一)、上開犯罪事實，業據同案被告戊○○於原審法院另案92年
      度訴字第1044號，甲○○涉嫌違反懲治走私條例案件中指
      稱：「當時是向春泉酒廠買酒，瓶子沒有拆封過，美金7
      千元是梁志雄借給我們，匯給大陸出口酒品的公司，到澳
      門時，我們就趕快把7千美元還給梁志雄，澳門匯到大陸
      的出口商，金額我不知道，匯款美金是假帳，不是真正貨
      款。因為他後來又把匯款的美金退還給我和丁○○保管。
      ……。四川的春泉酒廠是用瓶子裝的，也沒有加料，只有
      換標籤和紙箱，蓋子也沒有動，酒也沒有倒出來改裝」。
      「美金9千多元是我領美金出來，到銀行換人民幣。當場
      我們用人民幣7萬4千4百元付春泉酒廠的酒錢，紙箱的錢
      另外開單」。「當時我們付春泉酒廠的酒錢，有部分是向
      梁志雄借錢，另我身上有5千元美金，加上丁○○帶去的
      1萬元，然後我和丁○○到銀行換人民幣付酒錢共7萬4千4
      百元人民幣。我到澳門後才於車上還7千美金，該7千美金
      是梁志雄匯到大陸的出口公司，由出口公司退還給我和丁○○」等語明確。核與被告丁○○於警訊中供稱：前述大
      陸白酒運抵澳門後，在澳門酒廠貼上「台灣囍酒」之標籤
      ，並經過成份檢驗合格後，才以澳門酒廠生產的名義進口
      到臺灣來」、「我和戊○○於90年7月上旬某日，在廣東
      珠海梁志雄的車上，戊○○說要付錢，叫我拿6千美金給
      伊……拿給梁志雄，……90年7月16日回到臺灣之後，我
      才獲知該筆款項就是沅亨公司購買大陸白酒的尾款」等語
      （見偵字第10325號卷第28頁），及於原審法院前開刑事
      案件審理時結證稱：「有於廣東珠海華麗宮賓館門口梁志
      雄車上支付7千元美金，支付的是什麼錢我並不知道。是
      我拿給戊○○7千美金後，戊○○才拿給他的。當時我並
      不知道1塊美金可兌現多少人民幣」等語互核相符。並與
      前開刑事案件被告甲○○供稱：「和戊○○是經過介紹才
      認識的，我們約定六個月份的錢都已給他，但戊○○都做
      無理的要求及支出」。「後來到成都之『春泉喜宴酒』訂
      契約，是戊○○先去接洽的，但要由我去訂約」。「我交
      1萬元左右的美金給戊○○，由戊○○支付瑣碎費用，所
      以付了什麼錢我都不知道。但對調查局海員處臺中站戊○○所提出的支付四川省春泉酒廠提出代墊『囍宴』商標費
      1千7百人民幣，喜宴酒箱費5千062元4毛人民幣、商檢費3
      5元人民幣，瓶證代理費3千7百60元人民幣，支付出入境
      檢驗疫檢測費120元人民幣、沅亨公司紙箱運費2百60元人
      民幣，關於收據方面我都沒有意見。我是把錢放在他那裡
      ，都由戊○○支付轉帳的。都是戊○○去接洽的，應是戊○○較清楚。：：收據是戊○○拿出來的」、「90年6月2
      6日給7千元、6千8百82元，及7百35元之費用，這些錢是
      我託李先生在處理，由李先生接洽，他再跟戊○○接洽的
      ，整個過程是戊○○、梁志雄、乙○○最清楚」等語互核
      相符。另同案被告戊○○與被告丁○○在澳門時，係一同
      負責前開酒品換包裝到裝櫃事宜，亦經同案被告戊○○於
      偵查中指訴明確（見同上偵卷第99、100頁），核與被告
      丁○○於警訊中坦承：「我於90年5月25日曾到大陸廣東
      省、四川省、澳門、珠海等地，主要的任務為監酒」等語
      相符（見同上偵卷第28頁）。並有被告丁○○於90年5月2
      5日出境，於90年7月16日入境之入出境紀錄一紙附於上開
      偵查卷內可憑，有上開原審法院92年訴字第1044號案卷影
      本附卷可按。
  (二)、另證人梁志雄於原審法院固到庭結證稱：「這批酒是由甲○○提供給我基酒，請我調配成適合臺灣還有王先生要求
      的口味，我加上酒精、水、香料、配方，加工一個星期後
      ，再放在缸內20天左右醇化才為成品，再經過過濾、消毒
      、包裝才變為可以賣的酒類，從基酒到成品約25至30天可
      以完成。」、「倒到缸裡面之後封起來，每天打開5次，
      攪拌或觀察溫度的狀況，30天以後，試喝完成後，就開始
      過濾、罐瓶、包裝，用半自動灌裝機，然後我用的是四川
      酒廠來的玻璃瓶清洗過，再灌到這些玻璃瓶裡面去，然後
      再封蓋，標籤是用我們酒廠的標籤貼上去。」云云。但查
      ：在正式之製酒過程中並無「醇化」一辭，依前開證人梁
      志雄當庭所書寫之配方中所謂醇化之意，係屬添加酒精於
      基酒中以增加其酒精度，此在葡萄酒中謂之「Ｆortified
      Ｗine」，在日本清酒中亦有此種操作，基本上添加酒精
      應係增加基酒中之酒精度，因此證人梁志雄在前開書寫之
      配方中同時添加酒精及水係不正常之操作，應無加水之必
      要，此種操作應不會造成酒精濃度顯著減少，如「醇化」
      指的是「熟成」，在正常之過程中酒精濃度變化並不大，
      是以證人梁志雄所書寫之過程，應為「調配」，而非「醇
      化」，其酒精濃度依其所書寫之配方計算應高於百分之38
      ，如以辯護人於原審所提出之酒類作為基酒，依證人梁志
      雄所書寫之配方操作調配，假設香料中不含有酒精，僅以
      酒精之濃度計算，其所調配之酒精濃度約為百分之45.7，
      與本案放行之酒類不符等情，業據原審法院函詢臺灣菸酒
      股份有限公司酒研究所，經該所以93年5月27日台菸酒研
      字第0930001121號函附在卷，並有「四川春泉囍宴酒」、
      「台灣囍酒」之化驗報告書各一紙附卷可憑（「四川春泉
      囍宴酒」之化驗報告中，載明酒精百分之38.5正負百分之
      0.4，總酸0.1正負0.007g/100ml，總酯0.301正負0.0015g
      /100ml，己酸乙酯1706ppm，甲醇96mg/l，有臺灣菸酒股
      份有限公司酒研究所編號93023號化驗報告書附卷可憑；
      「台灣囍酒」之化驗報告書中載明酒精濃度百分之38.7正
      負0.4，總酸0.078正負0.005g/ml，總酯0.351正負0.018g
      /ml，己酸乙酯1346ppm，甲醇53mg/l，有該研究所編號90
      320號化驗報告書一紙附卷可憑）。再參以卷附共犯甲○○以沅亨公司名義與大陸地區四川省春泉酒廠方面簽定之
      協議書，及質檢報告單載明「春泉喜宴酒」之酒精濃度為
      百分之38，乙醇濃度38.7度，及辯護人於原審法院所庭呈
      ，經原審法院送驗之「四川春泉喜宴酒」之酒精濃度為百
      分之38.5正負百分之0.4，姑不論辯護人於原審法院所庭
      呈之「四川春泉囍宴酒」，是否即為本案沅亨公司向四川
      春泉酒廠訂購之同一批酒；然四川春泉囍宴酒之酒精濃度
      ，顯然介於百分之37至百分之39之間。倘甲○○等人於四
      川購得前揭酒類後，再交付證人梁志雄所經營之澳門酒廠
      進行配方加料，依前揭研究結果，其酒精濃度差距應在百
      分之6以上，但1本案系爭之「台灣囍酒」一批經檢驗結果
      酒精濃度仍為百分之38.7，且前開證人所提出之製酒方式
      ，亦與澳門酒廠有限公司提出予臺灣省菸酒公賣局之製酒
      過程不符（該製酒過程為：原料粉碎、蒸煮、………，見
      上開偵查卷第127頁），在在顯示證人梁志雄所謂在澳門
      酒廠有加工之說詞，顯然不可採信。又倘本案系爭之「台
      灣囍酒」確實在澳門經加工，衡情證人梁志雄對於產製之
      過程當知之甚詳，且就本案之作證證詞應相當謹慎，斷無
      可能故意為前開不實之證詞，自陷於被檢察機關追訴之危
      險地位，被告乙○○於原審所稱證人梁志雄前開證詞中關
      於配方之部分係誤寫云云，自屬無據。
  (三)、又共犯甲○○如欲將大陸四川省所產酒類運至澳門加工，
      原可直接以酒桶方式裝運，待運抵澳門後再行裝瓶，以免
      徒增勞費，又有玻璃酒瓶碎裂之虞。然觀之其向四川春泉
      酒廠所訂之酒類，不僅特別要求酒蓋及外包裝均不打印文
      字，並且由春泉酒廠方面特別為此採購案，而變更酒瓶瓶
      型之模具，有前述協議書一紙附卷可憑，足見該批酒類自
      四川春泉酒廠出廠時，早已完成裝瓶、封口之程序，僅餘
      標籤、包裝及酒蓋文字部分可供澳門酒廠加工，而澳門酒
      廠亦無可能刻意僅為求添加香料而將所有瓶裝酒類逐一開
      啟並重新裝填。另依財政部與經濟部共同發函之「進口貨
      品原產地認定標準」第4條第3項第2款之規定，如僅從事
      貨品為求上市、裝運所為之分裝、包裝等作業，不得認定
      為實質轉型，亦即不因而改變原出產地之歸屬，本件「沅
      亨臺灣囍酒」僅在澳門進行標籤換貼及包裝作業，自無從
      改變該項酒類產自大陸地區之事實。且其既屬單純包裝作
      業，即已排除適用同條第1項關於以加工產值區別產地之
      規定，是以本案系爭之進口「台灣囍酒」之真實產地為中
      國大陸四川，堪以認定。被告丁○○之選任辯護人雖以：
      大陸地區酒類出口，瓶裝或桶裝之產品，其出口稅、消費
      稅等稅費不同，甲○○等人係為節省運費及規費等因素，
      始採取瓶裝運送，並不能以其捨桶裝而採瓶裝，即推論本
      件無加工事實云云。然經本院函請財團法人海峽交流基金
      會，轉請大陸方面協查，據其國家稅務總局函覆略稱：「
      一、現行增值稅、消費稅政策規定，白酒無論何種包裝，
      適用的增值稅稅率為17%，適用的消費稅稅率為20%的比例
      稅率加上0.5元/斤（或0.5元/500毫升）的定額稅率。二
      、現行出口退稅政策規定，出口白酒無論何種包裝，均可
      享受出口退稅。其中，增值稅退稅率為13%，消費稅退稅
      率為徵稅稅率。……四、根據澳門（對外貿易法）規定，
      澳門對酒類產品進口實行"進口准照"制度，即進口酒類產
      品需持有相關准照，准照不可轉移或交易，……五、澳門
      對進口酒類產品實行零關稅，進口環節徵收消費稅。在進
      口稅率方面，未經包裝之桶裝白酒與包裝后瓶裝白酒進口
      稅率相同，……」等語，有財團法人海峽交流基金會95年
      5月12日海隆（法）字第0950016795號函檢附相關回函影
      本在卷可按，足證被告等所辯係因消費稅等因素，而捨桶
      裝改以瓶裝運送一節，核屬無稽。
  (四)、再被告丁○○之選任辯護人雖以：本案走私之白酒業經中
      國澳門經濟局核發「產地來源證明書」，且四川省春泉酒
      廠之質檢報告單上所記載之「三十八度春泉喜酒」之檢驗
      結果及本案被告丁○○之辯護人提出之「春泉囍宴酒」之
      檢驗結果，其中關於總酸、總脂、甲醇等含量均與本案走
      私之白酒檢驗之結果不同，另依據被告乙○○提出之沅亨
      公司與澳門酒廠之買賣合約書一紙及沅亨公司與翔光國際
      股份有限公司之合約書一紙，亦可證明該走私之白酒產自
      澳門云云。然查：前開產地來源證明，係澳門特區政府經
      濟局稽查廳依據國際標準就各廠設備、生產過程及廠商提
      供之成份表等進行不定期查驗後，由該局產地來源處核發
      ，有行政院大陸委員會93年10月7日澳處服字第093000114
      5號函附之該處90年3月15日（九十）澳處服字第149號函
      及該函附之相關資料可憑，是以前開證明之單位係進行不
      定期之查驗後即發給產地來源證明，且查該函附之查廠紀
      錄時間為89年6月11日，與本案案發時間相距甚久，自與
      本案無何關聯，又所附澳門酒廠之相片，原料係整包疊放
      （見原審卷第345頁），自非被告乙○○所謂之依據四川
      春泉囍宴酒作為基酒再來調配之酒類；況前開查廠紀錄並
      未要求查驗人員記載該酒廠將要出口之酒類之名稱為何，
      有前開函附之查廠報告二紙附卷可憑，則如何認定本案系
      爭之酒類係屬澳門酒廠出廠？是以前開產地來源證明書，
      顯不足以證明本案系爭之酒類之原產地為澳門。再則前開
      四川省春泉酒廠質檢報告單之檢驗標準為何，並未明示，
      且該檢驗標準與臺灣省菸酒公賣局之檢驗基本單位不同，
      亦經本案被告即前開甲○○所涉刑事案件之證人乙○○於
      前開刑事案件中結證明確，是以該四川春泉喜宴酒之質檢
      報告，亦不足以證明本案系爭之酒類經過加工。又辯護人
      所提出之「春泉囍宴酒」係被告自行提供，自亦不能證明
      該提出之酒類一瓶係沅亨公司向四川省春泉銷售有限公司
      所訂之同一批白酒；另前開買賣契約書及合約書均係被告
      自行提出，且製作權人分別為同案被告甲○○所負責之沅
      亨公司、共犯梁志雄所負責之澳門酒廠及被告乙○○所負
      責之翔光國際股份有限公司，則前開合約書之內容亦難認
      係真實。綜上所陳，被告丁○○及被告乙○○前揭所辯均
      非實情，此外，並有進口報單、外國菸酒進口申請書、營
      利事業登記證、化驗報告書、沅亨臺灣囍酒製造過程及成
      分分析資料、標籤、臺灣省菸酒公賣局輸入准許證、發票
      各一份附卷可稽，事證明確，被告等犯行均堪認定。
  (五)、被告等雖請求再度傳喚同案被告戊○○到庭結證，然經本
      院傳拘均未能到庭，而戊○○於上開甲○○所涉刑事案件
      ，及本件原審法院審理中，均已在法官訊問時陳述甚詳，
      且無任何不可信之情形，本院自得逕以其上開陳述內容為
      認定犯罪事實之依據。另甲○○雖於本院結證為有利於被
      告丁○○之陳述，然本院審酌被告丁○○於警訊及偵查中
      已具體供承，其前往大陸地區主要任務為監酒，要瞭解製
      酒方式流程等情。而戊○○於偵查中亦供稱，其將酒運到
      澳門後就交給丁○○處理，丁○○係要監督其與大陸洽談
      的細節，以免其做假帳，其於大陸二個多月期間，丁○○
      都跟其在一起等語，足見被告丁○○就本件酒類私運入境
      一節，參與甚深，甲○○事後在本院所證，無非迴護之詞
      ，不足據為有利被告丁○○之認定，均併此明。
二、按被告等為本件犯罪行為後，懲治走私條例業已於91年6月
    26日修正公布，同月28日生效，依修正前同條例第2條第1項
    規定：「私運管制物品進口、出口逾公告數額者，處7年以
    下有期徒刑，得併科新臺幣20萬元以下罰金。」而修正後同
    條例第2條第1項規定：「私運管制物品進口、出口逾公告數
    額者，處7年以下有期徒刑，得併科新臺幣3百萬元以下罰金
    。」比較新舊法結果，以舊法有利於行為人，故依刑法第2
    條第1項但書規定，本件自應適用最有利於行為人之法律即
    修正前懲治走私條例第2條第1項之規定。再按修正前懲治走
    私條例第2條第1項所謂之私運管制物品進口，係指自國外私
    運管制物品進入我國國境而言，修正前同條例第12條之準走
    私罪，則須自大陸地區私運物品進入臺灣地區，本件被告等
    既從大陸轉由澳門走私上開物品進入我國國境臺中港，自係
    違反修正前懲治走私條例第12條之準走私罪之規定，應依修
    正前懲治走私條例第2條第1項之私運管制物品逾公告數額論
    處。被告等就前開犯行與戊○○、甲○○、梁志雄有犯意聯
    絡與行為分擔，應論以共同正犯。被告所為前開私運管制物
    品進口犯行係利用不知情之貨輪人員運送進口，係間接正犯
    。同案被告戊○○與被告乙○○取得大陸之白酒後，由乙○○聯絡梁志雄，由梁志雄提供不實之發票，向臺灣省公賣局
    申請自澳門進口白酒，另被告等與戊○○及案外人梁志雄，
    推由共犯甲○○利用不知情之報關行，在其業務上作成之進
    口報單上登載不實之生產國別，申請酒類進口，而行使上開
    業務登載不實之文書，均足以生損害於臺灣省菸酒公賣局對
    於酒類管理之正確性，核彼所為另犯刑法第216條、第215條
    之行使業務登載不實文書罪。前開第二次業務登載不實文書
    之行為為行使業務登載不實文書之行為所吸收，不另論罪，
    且前開第二次業務登載不實文書犯行係利用不知情之報關行
    職員何淑端為之，為間接正犯。被告乙○○與同案被告戊○○就前開二次行使業務登載不實文書犯行，及被告丁○○就
    前開第二次行使業務登載不實文書犯行，固均未為構成要件
    之行為，然渠等均明知甲○○欲從大陸地區進口酒類，而偽
    以澳門生產向臺灣省菸酒公賣局申請輸入許可（被告丁○○
    就申請輸入許可部分未參與，詳後述），及向臺中關稅局報
    關申請進口，均參與其中而為居間聯絡之行為，就前開行使
    業務登載不實文書犯行部分，應知之甚詳，自應認前開行使
    行為，僅係共犯推由其中一人分工之行為，均係以自己犯罪
    之意思為之，是以被告乙○○與同案被告戊○○就前開第一
    次行使業務登載不實文書犯行，與甲○○、梁志雄有犯意聯
    絡與行為分擔，就第二次行使業務登載不實文書犯行與甲○○、梁志雄及被告丁○○亦有犯意聯絡與行為分擔，俱為共
    同正犯。被告乙○○前開二次行使業務登載不實文書犯行，
    時間緊接，手段、目的同一，所犯罪構成要件亦相同，顯係
    基於概括犯意反覆為之，為連續犯，依法論以一罪。被告等
    所犯前開二罪間，有方法結果之牽連關係，應從一重之私運
    管制物品進口逾公告數額罪論處。原審法院因認被告等罪證
    明確，適用修正前懲治走私條例第2條第1項、第11條、第12
    條，刑法第2條第1項但書、第28條、第216條、第215條、第
    55條，罰金罰鍰提高標準條例第2條前段規定，審酌被告乙○○有妨害自由等前科，被告丁○○素行良好，共同走私進
    口之大陸白酒達1萬8千5百28瓶，完稅價格為新臺幣57萬8千
    3百29元，該犯行對國內經濟交易市場所生之危害，及被告
    等犯後均未能坦承犯行，態度不佳，又被告丁○○居於受僱
    人之地位，年輕識淺，涉案程度較少，被告乙○○為本件私
    運管制物品進口之居中牽線者，惡性較重等一切情狀，量處
    被告乙○○有期徒刑5月，被告丁○○有期徒刑4月。核其認
    事用法均無違誤，量刑亦屬允當，應予維持。被告等上訴意
    旨否認犯行，並執前詞指摘原判決不當，並無理由，均應予
    駁回。
三、另按懲治走私條例第11條規定：「走私行為之處罰，海關緝
    私條例及本條例無規定者，適用刑法或其他有關法律」，顯
    見對於走私行為之處罰，懲治走私條例及海關緝私條例應優
    先於刑法而適用，而海關緝私條例第36條第3項規定：「前
    二項私運貨物沒入之」。故關於私運之貨物應優先適用海關
    緝私條例第36條第3項之規定予以沒入。從而，本件查獲如
    事實欄所載之管制進口大陸酒合計達1萬8千5百28瓶，既尚
    未經臺中關稅局依海關緝私條例第36條第3項規定處分沒入
    ，有財政部臺中關稅局92年8月14日，中普進二字第0920104
    687號函可佐，上開大陸酒，自應由主管機關，依海關緝私
    條例第36條第3項規定，將該私運貨物沒入，應附此敘明。
四、公訴意旨另略以：被告丁○○於90年2月20日亦參與提供澳
    門酒廠名義出具登載不實之發票及虛偽之酒類產程、原料之
    資料，由甲○○在之「外國菸酒進口申請書」上，以英文登
    載生產國別為澳門、賣方名稱為澳門酒廠等事項，於90年2
    月20日持向臺灣省菸酒公賣局（現已改制為臺灣菸酒股份有
    限公司）申請酒類進口而行使前開業務登載不實之文書，足
    以生損害於臺灣省菸酒公賣局對於酒類管理之正確性之犯行
    ，因認該部分，被告丁○○亦涉犯刑法第216條、第215條之
    行使業務登載不實文書罪云云。惟查：本案被告丁○○係於
    90年3月24日始由軍中退伍，有其庭呈退伍令一件，經當庭
    核對無訛，且其自90年1月至5月25日並無出境之紀錄，有入
    出境查詢結果一紙附卷可憑，其參與之犯罪行為既均於大陸
    作成，又於90年5月25日始出境到大陸去，自不能證明其於9
    0年2月20日，已與甲○○就前開犯行，有犯意之聯絡，就此
    部分，被告丁○○之犯罪不能證明，原應為無罪之諭知，惟
    該部分犯行起訴書認與前開第二次行使業務登載不實文書犯
    行，有連續犯之裁判上一罪關係，爰不另為無罪之諭知。另
    公訴意旨認前開「外國菸酒進口申請書」屬於甲○○業務上
    登載之文書云云，惟按刑法第215條所謂業務上作成之文書
    ，係指從事業務之人，本於業務上作成之文書而言，有最高
    法院47年台上字第515號判例可參，前揭申請書並非基於其
    業務而作成，難認係甲○○業據上作成之文書，此部分原應
    為無罪之諭知，惟此部分公訴人認其與前開行使業務登載不
    實之「發票」文書部分，有實質上之一罪關係，就此部分亦
    不另為無罪之諭知，均併此敘明。
五、被告乙○○經本院合法傳喚，無故未於最後審判期日到庭，
    爰不待其陳述，逕行判決。
據上論斷，應依刑事訴訟法第368條、第371條，判決如主文。
本案經檢察官丙○○到庭執行職務。
中    華    民    國    95    年    6     月    29    日
               刑事第六庭  審判長法  官  李  文  雄
                                 法  官  黃  永  祥
                                 法  官  邱  顯  祥
上列正本證明與原本無異。
如不服本判決應於收受送達後十日內向本院提出上訴書狀，其未
敘述上訴之理由者並得於提起上訴後十日內向本院補提理由書（
均須按他造當事人之人數附繕本）。
                                 書記官  陳  桂  芬
中    華    民    國    95    年    6     月    30    日
                                                      Ｆ


司法院資訊處製作；財團法人民間司法改革基金會備份。
